臺灣彰化地方法院彰化簡易庭民事簡易判決
110年度彰簡字第148號
原      告  台新國際商業銀行股份有限公司

法定代理人  尚瑞強  


被      告  温沛紜即温家蓁

上列當事人間塗銷遺產分割登記事件，本院不經言詞辯論，判決
如下：
    主      文
原告之訴駁回。
訴訟費用由原告負擔。
    事實及理由
原告聲明：㈠被告間就被繼承人所遺坐落彰化縣○○市○○段00○00
  地號土地應有部分全部及同段1309建號建物應有部分5分之（
  下合稱系爭遺產），於民國103年4月22日所為分割協議之債權
  行為，及於103年6月26日所為分割繼承登記之物權行為均撤銷
  ；㈡被告「温XX」應將前項之分割繼承登記塗銷。陳述：被告
  温沛紜即温家蓁積欠原告債務未還，已陷於無資力，其與被告
  「温XX」間就被繼承人所遺系爭遺產所為分割協議，竟約定系
  爭遺產由被告「温XX」取得，並辦畢分割繼承登記，害及原告
  之債權。爰依民法第244條規定，請求判決如聲明所示。
本件不經言詞辯論，被告未為聲明或陳述，亦未提出書狀。
民事訴訟法第119條第1項規定「書狀及其附屬文件，除提出於
  法院者外，應按應受送達之他造人數，提出繕本或影本」，第
  244條第1項規定「起訴，應以訴狀表明下列各款事項，提出於
  法院為之：一、當事人及法定代理人。二、訴訟標的及其原因
  事實。三、應受判決事項之聲明」，第249條第2項規定「原告
  之訴，有下列各款情形之一者，法院得不經言詞辯論，逕以判
  決駁回之。但其情形可以補正者，審判長應定期間先命補正：
  一、當事人不適格或欠缺權利保護必要。二、依其所訴之事實
  ，在法律上顯無理由」，第428條第1項規定「第244條第1項第
  2款所定事項，原告於起訴時得僅表明請求之原因事實」，第4
  36條第2項規定「簡易訴訟程序，除本章別有規定外，仍適用
  第1章通常訴訟程序之規定」；民法第244條規定「債務人所為
  之無償行為，有害及債權者，債權人得聲請法院撤銷之。債務
  人所為之有償行為，於行為時明知有損害於債權人之權利者，
  以受益人於受益時亦知其情事者為限，債權人得聲請法院撤銷
  之。債務人之行為非以財產為標的，或僅有害於以給付特定物
  為標的之債權者，不適用前二項之規定。債權人依第1項或第2
  項之規定聲請法院撤銷時，得並聲請命受益人或轉得人回復原
  狀。但轉得人於轉得時不知有撤銷原因者，不在此限」，第11
  51條規定「繼承人有數人時，在分割遺產前，各繼承人對於遺
  產全部為公同共有」，第1164條規定「繼承人得隨時請求分割
  遺產。但法律另有規定或契約另有訂定者，不在此限」。債權
  人依民法第244條規定，提起撤銷遺產分割之訴，除法律另有
  規定外，應以包含債務人在內之全體繼承人為被告，其當事人
  始屬適格；又除法律另有規定或繼承人另有契約訂定外，並應
  就協議分割之全部遺產請求撤銷，否則其訴在法律上為顯無理
  由。
民事訴訟法第199條第2項規定「審判長應向當事人發問或曉諭
  ，令其為事實上及法律上陳述、聲明證據或為其他必要之聲明
  及陳述；其所聲明或陳述有不明瞭或不完足者，應令其敘明或
  補充之」。當事人適格之要件，固為法院應依職權調查之事項
  ，依上開條文，並有向當事人闡明之義務，惟法院不得代替一
  造當事人為訴訟上之主張及舉證，否則有違審判中立；如法院
  已曉諭當事人，限期命其依據卷內調查所得，補正當事人適格
  之要件，卻不補正，自應由該當事人承擔訴訟之不利結果，不
  容其事後以法院未盡闡明義務為由，任意指摘判決違背法令。
經查：依彰化縣彰化地政事務所檢送之土地登記資料，陳雪之
  繼承人為被告温沛紜即温家蓁、温明賢、温瓊瑤等3人（均住
  彰化縣○○市○○街00巷0號5樓），又上開繼承人協議分割之遺產
  為坐落彰化縣○○市○○段00○00○00○00地號土地所有權應有部分
  各5分之1及同段1309建號建物所有權應有部分全部，原告依民
  法第244條規定提起本件，自應以訴狀表明陳雪之全體繼承人
  ，並就協議分割之全部遺產請求撤銷。原告既得聲請閱覽、抄
  錄或攝影上開土地登記資料，而知悉陳雪之全體繼承人及協議
  分割之全部遺產，本院乃於110年3月2日裁定，命原告於7日內
  ，補正如附表所示，逾期不補正，得不經言詞辯論，逕以判決
  駁回其訴，裁定內並敘明全體繼承人姓名、住居所及全部遺產
  內容，該項裁定已於110年3月5日送達，此有送達證書可稽，
  原告逾期迄今仍未補正，其訴在法律上為顯無理由，爰依民事
  訴訟法第249條第2項規定，不經言詞辯論，逕以判決駁回之。
訴訟費用負擔之依據：民事訴訟法第78條。
中　　華　　民　　國　　110 　年　　3 　　月　　22　　日
                  彰化簡易庭  法　官  廖政勝
以上正本係照原本作成。
如不服本判決，應於判決送達後20日內，向本院提出上訴狀，並
按應送達於他造之人數提出繕本或影本，及繳納第二審裁判費。
中　　華　　民　　國　　110 　年　　3 　　月　　22　　日
                              書記官  彭品嘉 
附表：
提出地政機關所核發，坐落彰化縣○○市○○段00○00○00○
  00地號土地及同段1309建號建物之第一類登記全部謄本、異動
  索引（均應揭露登記名義人之個人資料）。
參酌本院調取之土地登記資料，以訴狀表明適格之全體被告、
  請求之原因事實及應受判決事項之聲明，並按應受送達之他造
  人數，提出繕本或影本。